臺灣高等法院刑事判決　　　　　　　　96年度上訴字第2210號
　　上　訴　人　臺灣板橋地方法院檢察署檢察官
　　被　　　告　甲○○
　　　　　　　　　　　　現於臺灣臺北看守所
上列上訴人因被告毒品危害防制條例案件，不服臺灣板橋地方法
院96年度訴字第838號，中華民國第一審判決（起訴案號： 臺灣
板橋地方法院檢察署96年度毒偵字第1080號），提起上訴，本院
判決如下：
    主  文
原判決撤銷。
甲○○施用第一級毒品，處有期徒刑捌月，減為有期徒刑肆月，
如易科罰金以新台幣壹仟元折算壹日。
    事  實
一、甲○○前因違反毒品違反毒品危害防制條例案件，經原審以
    95年度毒聲字第659號裁定送觀察勒戒， 認無繼續施用傾向
    ，於民國95年5月4日執行完畢，並經臺灣板橋地方法院檢察
    署檢察官以95年度毒偵字第2642號為不起訴處分確定；詎仍
    不知悔改，明知海洛因及甲基安非他命分別係毒品危害防制
    條例所稱之第一級毒品與第二級毒品，依法不得持有、施用
    ，竟又基於施用第一級毒品及第二級毒品之犯意， 於95年8
    月31日16時許為警採集尿液前回溯26小時某時，在不詳地點
    ，以不詳方式，混合施用第一級毒品海洛因及第二級毒品甲
    基安非他命乙次，嗣為警於95年8月31日13時45分許， 在臺
    北市○○區○○路2段35號前查獲。
二、案經臺北市政府警察局中正第二分局移送臺灣板橋地方法院
    檢察署檢察官偵查起訴。
    理  由
一、上開犯罪事實，業據被告甲○○於原審審判及本院審判時均
    坦供不諱（見原審96年4月12日審判筆錄、本院96年7月26日
    審判筆錄），而被告為警採集尿液檢體送請臺灣尖端先進生
    技醫藥股份有限公司以氣相層析質譜儀鑑驗結果，呈鴉片類
    及甲基安非他命類陽性反應， 有上開公司95年9月13日出具
    之濫用藥物尿液檢驗報告書1紙（ 詳95年度毒偵字第2683號
    卷第15頁）存卷可按。另人體施用甲基安非他命後，其主要
    代謝物中，未改變型態之甲基安非他命占施用劑量達百分之
    43，安非他命則約為百分之5；人體若係施用安非他命後 ，
    主要代謝物中則有未改變型態之安非他命，但無甲基安非他
    命，此經法務部調查局以93年5月4日調科壹字第0936241398
    0號函釋明在案，足見人體若施用安非他命， 其尿液代謝物
    不可能出現甲基安非他命，惟人體若施用甲基安非他命，其
    尿液代謝物除主要有甲基安非他命外，亦可能有少量之安非
    他命。是本件被告之尿液除呈現甲基安非他命之陽性反應外
    ，尚有少量之安非他命，依上開函示，被告自不可能係施用
    安非他命，而應係施用甲基安非他命，起訴書認被告係施用
    安非他命，容有誤解。是被告上開自白查與事實相符，堪予
    採信。本件施用毒品犯行，事證明確，被告犯行堪以認定，
    應依法論科。
二、按海洛因、甲基安非他命係毒品危害防制條例第2條第2項第
    1款、第2款所明定之第一級、第二級毒品，不得非法持有、
    施用。查被告甲○○前因施用毒品案件， 經原審於95年3月
    30日以95年度毒聲字第659號裁定送觀察、勒戒後， 因無繼
    續施用傾向，於95年5月4日出所，並經臺灣板橋地方法院檢
    察署檢察官於95年5月8日以95年度毒偵字第2642號為不起訴
    處分確定乙節，有本院被告前案紀錄表1份附卷可按， 故而
    被告於觀察、勒戒執行完畢釋放後5年內再度於95年8月31日
    16時許為警採尿前26小時內某時，施用第一級毒品及第二級
    毒品之行為，依毒品危害防制條例第23條第2項規定， 分別
    係犯毒品危害防制條例第10條第1項、第2項之施用第一級、
    第二級毒品罪；被告施用第一級、第二級毒品前、後之持有
    第一級、第二級毒品犯行，為其施用之高度行為所吸收，均
    不另論罪。又被告係將甲基安非他命及海洛因二種毒品摻在
    一起後同時施用，顯係以一施用行為同時觸犯上開二罪名，
    為想像競合犯，應依刑法第55條前段規定，應從一較重之施
    用第一級毒品罪處斷，雖公訴意旨認被告所犯上開二罪，犯
    意各別，罪名互殊，應予分論併罰，惟查，被告堅稱係以將
    甲基安非他命與海洛因混合同時施用等語，而公訴人復未舉
    出其他積極證據以佐證被告係於不同時間以各別方法施用第
    一、二級毒品，自無從遽認被告有分別為施用第一、二級毒
    品犯行，故此部分公訴意旨，尚有未洽。又所謂接續犯，必
    須行為人主觀上出於單一犯意，而其客觀行為分為數個舉動
    接續進行，且各舉動在時間、空間上有密切之關係，並持續
    侵害同一法益，以實現一個犯罪構成要件而言。惟查，被告
    另於95年8月13日某時 有施用第一級毒品、第二級毒品之犯
    行， 另於95年9月30日22時35分許為警採尿前26小時內之某
    日時及於同日下午2、3時許，分別施用第一級毒品海洛因及
    第二級毒品甲基安非他命之犯行，均與本案時間相隔17日及
    1個月，犯行時間業有明顯之區隔， 實無時間上密切關係之
    可言，難認被告於95年8月13日某時、95年9月30日22時35分
    許為警採尿前26小時內之某日時及於同日下午2、3時許，其
    施用第一級毒品海洛因及第二級毒品甲基安非他命之犯行，
    與本案犯行間有成立所謂接續犯之包括一罪關係可言。並予
    敘明。
三、原審疏於詳查，未審酌本案與其他兩案間之犯罪時間有明顯
    的區隔，難認有接續犯之關係存在 (理由詳如上述)， 公訴
    人執此理由提起上訴，尚有理由，自應由本院撤銷改判。爰
    審酌被告曾因施用毒品而觸法，經觀察、勒戒後，應知所惕
    勵，當知悉施用毒品之危害及其違法性，且已有施用毒品前
    科，詎其仍因自制力薄弱，並漠視法令禁制，而再犯本案，
    顯不知悛悔，應嚴予非難，兼衡被告於犯後即能坦承犯行，
    而其施用毒品行為於本質上係屬自我戕害行為，反社會性之
    程度應屬較低等一切情狀，量處有期徒刑8月， 並依中華民
    國96年罪犯減刑條例第2條第1項第3款規定，減為有期徒刑4
    月，並諭知易科罰金之折算標準，以資懲戒。
據上論斷，應依刑事訴訟法第369條第1項前段、第364條、第299
條第1項前段，毒品危害防制條例第10條第1項、第2項， 刑法第
11條、第55條、第41條第1項，中華民國96年罪犯減刑條例第2條
第1項第3款、第7條、第9條，判決如主文。
本案經檢察官周誠南到庭執行職務。
中　　華　　民　　國　　96　　年　　8 　　月　　9 　　日
 　　　　　 刑事第４庭    審判長法　官　蔡秀雄
                                法　官　李釱任
                                法　官　周煙平
以上正本證明與原本無異。
如不服本判決，應於收受送達後十日內向本院提出上訴書狀，其
未敘述上訴之理由者並得於提起上訴後十日內向本院補提理由書
（均須按他造當事人之人數附繕本）。
                                書記官  蕭麗珍
中　　華　　民　　國　　96　　年　　8 　　月　　13　　日
附錄：本案論罪科刑法條全文
毒品危害防制條例第10條第1項、第2項
施用第一級毒品者，處 6 月以上 5 年以下有期徒刑。
施用第二級毒品者，處 3 年以下有期徒刑。
